---
title: "Day 12: Solution method by QZ form"
author: "佐藤 健治"
date: '2017-05-25'
output:
  xaringan::moon_reader:
    mathjax: "https://cdnjs.cloudflare.com/ajax/libs/mathjax/2.7.1/MathJax.js?config=TeX-AMS-MML_HTMLorMML"
    css: ../asset/remark-css/style.css
    lib_dir: libs
    nature:
      countIncrementalSlides: no
      highlightLines: yes
      highlightStyle: github
subtitle: 経済動学 (2017Q1)
---

```{r setup, include=FALSE}
source("../R/utils.R")
knitr::opts_chunk$set(
  fig.align = "center"
)

include_graphics = function(name, ...){
  knitr::include_graphics(file.path("fig", name), ...)
}
library(tidyverse)
```


## 宿題 / Homework Assignment

Reminder: HW08

Visit https://github.com/rokko-ed17q1/hw-portal

> Due 2017-05-28 18:00.
> Hand in by Pull Request.


---

## Weierstrass form の復習

行列のペア $(E,A)$ が与えられたとき, 正則行列 $V$, $W$ により
$$\begin{aligned}
  W^{-1}AV
  &=
  \begin{bmatrix}
   J  & \\
      & I
  \end{bmatrix}
  =
  \left[\begin{smallmatrix}
    \star & \star  &        &       &   &        &   \\
          & \ddots & \ddots &       &   &        &   \\
          &        & \star  & \star &   &        &   \\ 
          &        &        & \star &   &        &   \\
          &        &        &       & 1 &        &   \\
          &        &        &       &   & \ddots &   \\ 
          &        &        &       &   &        & 1 \\ 
  \end{smallmatrix}\right]
  \\
  W^{-1}EV
  &=
  \begin{bmatrix}
   I &  \\
     & N
  \end{bmatrix}
  =
  \left[\begin{smallmatrix}
    1 &        &   &   &        &        &   \\
      & \ddots &   &   &        &        &   \\
      &        & 1 &   &        &        &   \\ 
      &        &   & 0 & 1      &        &   \\
      &        &   &   & \ddots & \ddots &   \\
      &        &   &   &        & 0      & 1 \\ 
      &        &   &   &        &        & 0 \\ 
  \end{smallmatrix}\right]
\end{aligned}$$

---

## Weierstrass form から QZ分解

$W^{-1}AV$, $W^{-1}EV$ のいずれも上三角行列になっていることに注意しよう.

Schur分解のときに確認したように, **上三角化によって不安定固有値から forward-lookingサブシステムを作れれば問題が解ける。これは $E \neq I$ の場合でも同様**

Schur 分解を行列ペアに対して拡張することで, 一般化Schur分解あるいはQZ分解と呼ばれる標準化の方法が得られる.

ユニタリ変換による標準化は数値的に望ましい性質を持つので, 実用的にはQZ分解を利用したシステム解析法がもっとも使いやすい. 


---


## QZ分解 

.theorem[
任意の正方行列のペア $E,A\in\mathbb{F}^{n\times n}$ に対して, 適当なユニタリ行列 $Q$, $Z$
を選べば 
$$Q^{*}AZ=T,\qquad Q^{*}EZ=S$$
が上三角行列になるようにできる. ペンシル $(E,A)$ がレギュラーであれば, $T$ と $S$ の対角成分の比が $(E,A)$
の有限固有値の集合と一致する. すなわち 
$$\mathrm{sp}(E,A)=\left\{ \frac{t_{ii}}{s_{ii}}\ \mid\ s_{ii}\neq0,\ i=1,\dots,n\right\}$$
]

---

### 証明

Golub and Van Loan (2013) にしたがう。

$\{E_{k}\}$ を $E$ に収束する正則行列の列とする. $AE_{k}^{-1}$ を Schur 分解するユニタリ行列を $Q_{k}$
とすれば,

$$Q_{k}^{*}\left(AE_{k}^{-1}\right)Q_{k}=R_{k}$$

は上三角行列である. $E_{k}^{-1}Q_{k}$ にQR分解 (Hermite $\times$ Upper Triangular) をほどこして, 

$$E_{k}^{-1}Q_{k}=Z_{k}S_{k}^{-1}$$ 

$S_{k}^{-1}$ は上三角行列で, $Z_{k}$ はユニタリ行列.  

---

#### cont'd

したがって

$$Q_{k}^{*}AZ_{k}=R_{k}S_{k}$$

を得る. 

正則な上三角行列の逆行列もまた上三角行列なので, $S_{k}$ は上三角行列. したがって, $R_{k}S_{k}$ は上三角行列である. 

$$T_{k}:=R_{k}S_{k}$$ 

とする. 

---

#### cont'd

$E_{k}^{-1}Q_{k}=Z_{k}S_{k}^{-1}$ に右から $S_{k}$, 左から $E_{k}$を掛けて

$$Q_{k}S_{k}=E_{k}Z_{k}$$

さらに左から $Q_{k}^{-k}=Q_{k}^{*}$ を掛けて

$$S_{k}=Q_{k}^{*}E_{k}Z_{k}$$

を得る. $|\det Q_{k}|=|\det Z_{k}|=1$ が成り立つので, $Q_{k}$, $Z_{k}$ は $\mathbb{F}^{n\times n}$
の有界な点列である. ボルツァーノ・ワイエルシュトラスの定理により, $\{(Q_{k},Z_{k})\}$ は収束する部分列 $\{(Q_{k_{i}},Z_{k_{i}})\}_{i}$
を持つ. 

---

#### cont'd

極限を $(Q,Z)$ とすれば
$$\begin{aligned}
\lim_{i\to\infty}Q_{k_{i}}^{*}A_{k_{i}}Z_{k_{i}} & =Q^{*}AZ=T=\lim_{i\to\infty}T_{k_{i}}\\
\lim_{i\to\infty}Q_{k_{i}}^{*}E_{k_{i}}Z_{k_{i}} & =Q^{*}EZ=S=\lim_{i\to\infty}S_{k_{i}}
\end{aligned}$$
が成り立つ. $T$, $S$ が上三角行列であることは明らか. $Q$, $Z$ がユニタリであることは, 
$$I=Q_{k_{i}}^{*}Q_{k_{i}}\to Q^{*}Q,\quad I=Z_{k_{i}}^{*}Z_{k_{i}}\to Z^{*}Z$$
から分かる. 


---

#### cont'd

有限固有値に関する性質は, 
$$\begin{aligned}
|\det(\lambda E-A)| & =|\det(\lambda QSZ^{*}-QTZ^{*})|\\
 & =|\det Q\cdot\det(\lambda S-T)\cdot\det Z^{*}|\\
 & =|\det(\lambda S-T)|\\
 & =\prod|\lambda s_{ii}-t_{ii}|
\end{aligned}$$
から従う. 

---

## R Code: Example in QZ Package

```{r}
(A <- QZ::exAB2$A)
(E <- QZ::exAB2$B)
```

---

class: small

### R Code: QZ::qz() in QZ Package

```{r}
(ret <- QZ::qz(A, E))
```

---

### R Code: 確認

`QZ::qz()` が実QZ分解を計算していることに注意する

```{r}
all.equal(t(ret$Q) %*% A %*% ret$Z, ret$S) 
all.equal(t(ret$Q) %*% E %*% ret$Z, ret$T) 
```

---

### R Code: Reordering

固有値

```{r}
abs(ret$ALPHA / ret$BETA)
```

現れる順番を並べ替えるには, `QZ::qz.dtgsen()` を使う

```{r}
ord <- abs(ret$ALPHA / ret$BETA) <= 4.001
ret2 <- QZ::qz.dtgsen(ret$S, ret$T, ret$Q, ret$Z, select = ord)
abs(ret2$ALPHA / ret2$BETA)
```

---

## Klein (2000) の決定論版

$(E,A)$ をレギュラーとする. ここではシステム 

$$Ex_{t+1}=Ax_{t}+Bu_{t},\quad x\in\mathbb{R}^{n},\quad u\in\mathbb{R}^{m}$$

に対する解公式をQZ分解を用いて導出する

これまでと同様, $x_{0}=(x_{0}^{1},x_{0}^{2})\in\mathbb{R}^{n_{1}}\times\mathbb{R}^{n_{2}}$
には初期条件 $x_{0}^{1}=\bar{x}_{0}^{1}$ が与えられている. 幾何数列の発散スピードを超えない $(x_{t})_{t\ge0}$
を実行可能な解とする. 

---

### つづき

$(E,A)$ の 実QZ分解
$$\begin{aligned}
Q^{*}EZ & =S=\begin{bmatrix}
S_{ss} & S_{su}\\
0 & S_{uu}
\end{bmatrix},\\
Q^{*}AZ & =T=\begin{bmatrix}T_{ss} & T_{su}\\
0 & T_{uu}
\end{bmatrix}
\end{aligned}$$


$$S_{ss}\in\mathbb{R}^{n_{s}\times n_{s}},\ S_{su}\in\mathbb{R}^{n_{s}\times n_{u}},\ S_{uu}\in\mathbb{R}^{n_{u}\times n_{u}}$$

$$T_{ss}\in\mathbb{R}^{n_{s}\times n_{s}},\ T_{su}\in\mathbb{R}^{n_{s}\times n_{u}},\ T_{uu}\in\mathbb{R}^{n_{u}\times n_{u}}$$

---

### つづき

左上ブロックが安定な有限固有値に対応するようにする

したがって, 

* $S_{ss}$ は正則である. 
* $(E,A)$ がレギュラーなので $T_{uu}$ は必ず正則になる.


---

## 変数変換

これまでと同様に

$$\begin{bmatrix}
y_{t}^{s}\\
y_{t}^{u}
\end{bmatrix}
=
Z^{*}
\begin{bmatrix}
x_{t}^{1}\\
x_{t}^{2}
\end{bmatrix} \in\mathbb{R}^{n_{s}}\times\mathbb{R}^{n_{u}}$$

と変数変換すると,
$$\begin{bmatrix}S_{ss} & S_{su}\\
0 & S_{uu}
\end{bmatrix}\begin{bmatrix}y_{t+1}^{s}\\
y_{t+1}^{u}
\end{bmatrix}=\begin{bmatrix}T_{ss} & T_{su}\\
0 & T_{uu}
\end{bmatrix}\begin{bmatrix}y_{t}^{s}\\
y_{t}^{u}
\end{bmatrix}+Q^{*}Bu_{t}$$

---

#### つづき

ただし, 
$$Z=\begin{bmatrix}Z_{1s} & Z_{1u}\\
Z_{2s} & Z_{2u}
\end{bmatrix}$$

$$Q^{*}B=\begin{bmatrix}C_{s}\\
C_{u}
\end{bmatrix}$$

としておこう. $T_{uu}$, $S_{uu}$ は上三角行列なので, $T_{uu}^{-1}$ および $T_{uu}^{-1}S_{uu}$
も上三角行列になる. 

$S_{uu}$ , $T_{uu}$ の定義から, $T_{uu}^{-1}S_{uu}$ は絶対値が1以下の固有値のみをもつ行列である.

---

## バックワードサブシステム

$$y_{t}^{u}=(T_{uu}^{-1}S_{uu})y_{t+1}^{u}-T_{uu}^{-1}C_{u}u_{t}$$

が $y_{t}^{u}$ を決定する. 

発散スピードに対する仮定から

$$y_{t}^{u}=-\sum_{k=0}^{\infty}\left(T_{uu}^{-1}S_{uu}\right)^{k}T_{uu}^{-1}C_{u}u_{t+k}$$

---

## 初期値の決定

未知数の決定は線形方程式

$$\begin{bmatrix}Z_{1s} & 0\\
Z_{2s} & -I
\end{bmatrix}\begin{bmatrix}y_{0}^{s}\\
x_{0}^{2}
\end{bmatrix}=\begin{bmatrix}I & -Z_{1u}\\
0 & -Z_{2u}
\end{bmatrix}\begin{bmatrix}\bar{x}_{0}^{1}\\
\bar{y}_{0}^{u}
\end{bmatrix}$$

によることもこれまでと同じ. 

** $Z_{1s}$ が正則な正方行列であるときに $t=0$ 時点の変数を一意に定めることができる** 

---

## 再帰公式

再帰方程式を導出するにあたって, $u_{t+1}=\Phi u_{t}$ を仮定する. (のちほどこの仮定を外す)

$y_{t}^{u}=Mu_{t}$ とすると $M$ はシルベスタ方程式
$$\begin{aligned}
M & -T_{uu}^{-1}S_{uu}M\Phi=-T_{uu}^{-1}C_{u}
\end{aligned}$$
を満たす

Backward-looking システムの方程式より

$$\begin{aligned}
y_{t+1}^{s} & =S_{ss}^{-1}T_{ss}y_{t}^{s}-S_{ss}^{-1}S_{su}y_{t+1}^{u}+S_{ss}^{-1}T_{su}y_{t}^{u}+S_{ss}^{-1}C_{s}u_{t}\\
 & =S_{ss}^{-1}T_{ss}y_{t}^{s}-\left(S_{ss}^{-1}S_{su}M\Phi-S_{ss}^{-1}T_{su}M-S_{ss}^{-1}C_{s}\right)u_{t}.\nonumber 
\end{aligned}$$

---

### $h$

変数変換の公式 $y_{t}^{s}=Z_{1s}^{-1}\left(x_{t}^{1}-Z_{1u}y_{t}^{u}\right)$ を使ってさらに計算を進めると,
$$\begin{aligned}
x_{t+1}^{1}
&= Z_{1s}S_{ss}^{-1}T_{ss}Z_{1s}^{-1}x_{t}^{1}+Lu_{t}\\
&=: h(x_t^1, u_t)
\end{aligned}$$

を得る. ただし,
$$\begin{aligned}
L
&=-Z_{1s}S_{ss}^{-1}T_{ss}Z_{1s}^{-1}Z_{1u}M\\
&\qquad +Z_{1s}S_{ss}^{-1}\left(T_{su}M-S_{su}M\Phi+C_{s}\right)+Z_{1u}M\Phi\end{aligned}$$

---

### $g$

続いて, $x_{t}^{2}$ に関する方程式を導出しよう. 変数変換の定義より
$$Z_{2s}y_{t}^{s}-x_{t}^{2}=-Z_{2u}y_{t}^{u},\quad y_{t}^{s}=Z_{1s}^{-1}\left(x_{t}^{1}-Z_{1u}y_{t}^{u}\right)$$
が成り立つので, 
$$\begin{aligned}
x_{t}^{2} & =Z_{2s}y_{t}^{s}+Z_{2u}y_{t}^{u}\\
 & =Z_{2s}Z_{1s}^{-1}\left(x_{t}^{1}-Z_{1u}y_{t}^{u}\right)+Z_{2u}y_{t}^{u}\\
 & =Z_{2s}Z_{1s}^{-1}x_{t}^{1}+(Z_{2u}-Z_{2s}Z_{1s}^{-1}Z_{1u})Mu_{t}\\
 & =: g(x_t^1, u_t)
\end{aligned}$$
したがって, 次の公式を得た. 

---

## Klein (2000) の主要結果

$Ex_{t+1} = Ax_t + Bu_t$ をQZ分解を用いて解くと, 解は
$$\begin{aligned}
x_{t+1}^{1} & =Z_{1s}S_{ss}^{-1}T_{ss}Z_{1s}^{-1}x_{t}^{1}+Lu_{t},\\
x_{t}^{2} & =Z_{2s}Z_{1s}^{-1}x_{t}^{1}+(Z_{2u}-Z_{2s}Z_{1s}^{-1}Z_{1u})Mu_{t}
\end{aligned}$$
によって表される. ただし, $x_{0}^{1}$ は所与, $S$, $T$, $Z$, $M$, $C$ やその分解は上で与えたもの

$$\begin{aligned}
L & =-Z_{1s}S_{ss}^{-1}T_{ss}Z_{1s}^{-1}Z_{1u}M \\
&\qquad +Z_{1s}S_{ss}^{-1}\left(T_{su}M-S_{su}M\Phi+C_{s}\right)+Z_{1u}M\Phi,\\
M & =\mathrm{vec}^{-1}\left(\left(\Phi^{\top}\otimes S_{uu}-I\otimes T_{uu}\right)^{-1}\mathrm{vec}(C_{u})\right)
\end{aligned}$$


---


## QZ解法の一般公式

一般の $u$ に対する公式は次のように表現できる. $t=0,1,\dots$ に対して, 
$$\begin{aligned}
x_{t+1}^{1} & =\Omega_{x}x_{t}^{1}+\Omega_{u}u_{t}+\Omega_{y}y_{t+1}^{u}\\
x_{t}^{2} & =\Psi_{x}x_{t}^{1}+\Psi_{y}y_{t}^{u}
\end{aligned}$$

ただし, $x_{0}^{1}$ は所与であり, $y_{t}^{u}$ は決定性の条件から定まる.
行列, $\Omega_{x}$, $\Omega_{u}$, $\Omega_{y}$, $\Psi_{x}$, $\Psi_{y}$
を導出しよう. 

---

### 練習問題

係数行列は次のようになる。証明せよ。

$$\begin{aligned}
\Omega_{x} & =Z_{1s}S_{ss}^{-1}T_{ss}Z_{1s}^{-1}\\
\Omega_{u} & =Z_{1s}S_{ss}^{-1}\left[(T_{ss}Z_{1s}^{-1}Z_{1u}-T_{su})T_{uu}^{-1}C_{u}+C_{s}\right]\\
\Omega_{y} & =Z_{1u}-Z_{1s}S_{ss}^{-1}S_{su}+Z_{1s}S_{ss}^{-1}(T_{su}-T_{ss}Z_{1s}^{-1}Z_{1u})T_{uu}^{-1}S_{uu}\\
\Psi_{x} & =Z_{2s}Z_{1s}^{-1}\\
\Psi_{y} & =Z_{2u}-Z_{2s}Z_{1s}^{-1}Z_{1u}
\end{aligned}$$

---

## 入力項の処理

ここまで, Blanchard and Khan および Klein にしたがってショック項を取り扱ってきた。しかし, **実用上は AR ショックを先決変数に含めるのが普通** である

$$\begin{aligned}
  u_{t+1}  &= \Phi u_t\\
  Ex_{t+1} &= Ax_t + Bu_t
\end{aligned}$$

を

$$\begin{aligned}
  \begin{bmatrix}
    I & \\
      & E
  \end{bmatrix}
  \begin{bmatrix}
    u_{t+1} \\ x_{t+1}
  \end{bmatrix}
  =
  \begin{bmatrix}
    \Phi & \\
    B    & A
  \end{bmatrix}
  \begin{bmatrix}
    u_{t} \\ x_{t}
  \end{bmatrix}
\end{aligned}$$


---

### 入力項の処理

$$\begin{aligned}
  \begin{bmatrix}
    I & \\
      & E
  \end{bmatrix}
  \begin{bmatrix}
    u_{t+1} \\ x_{t+1}^1 \\ x_{t+1}^2
  \end{bmatrix}
  =
  \begin{bmatrix}
    \Phi & \\
    B    & A
  \end{bmatrix}
  \begin{bmatrix}
    u_{t} \\ x_{t}^1 \\ x_{t}^2
  \end{bmatrix}
\end{aligned}$$

$$\downarrow$$

$$\begin{aligned}
  \tilde{\!E} 
  \begin{bmatrix}
    \tilde{\!x}^1_{t+1} \\ x_{t+1}^2
  \end{bmatrix}
  =
  \tilde{\!A}
  \begin{bmatrix}
    \tilde{\!x}^1_{t} \\ x_{t}^2
  \end{bmatrix}
\end{aligned}$$

---

### 入力項の処理: AR ショックの解

$x$ の定義を適切に扱えば $Ex_{t+1} = Ax_t$ の解法を使ってARショックのケースを解くことができる 

$$\begin{aligned}
x_{t+1}^{1} &= h(x_t^1) = Z_{1s}S_{ss}^{-1}T_{ss}Z_{1s}^{-1}x_{t}^{1}\\
x_{t}^{2} &= g(x_t^1) = Z_{2s}Z_{1s}^{-1}x_{t}^{1}
\end{aligned}$$


---

## Impulse Response

$\Phi = 0$, $u_0 = 1$ として以下のモデルをとけばよい

$$\begin{aligned}
  \begin{bmatrix}
    I & \\
      & E
  \end{bmatrix}
  \begin{bmatrix}
    u_{t+1} \\ x_{t+1}^1 \\ x_{t+1}^2
  \end{bmatrix}
  =
  \begin{bmatrix}
    0    & \\
    B    & A
  \end{bmatrix}
  \begin{bmatrix}
    u_t \\ x_{t}^1 \\ x_{t}^2
  \end{bmatrix}
\end{aligned}$$

---

`r section('Stochastic Model')`

---

## 確率モデル

$$E \mathbb E_t[x_{t+1}]=Ax_{t}+Bu_{t}$$

* $E, A, B$: constant matrices
* $\mathbb E_t$: conditional expectations operator


モデルの解は

$$\begin{aligned}
  x_{t+1}^1 &= h\left(x_t^1, 
    (\mathbb E_t [u_\tau])_{\tau \ge t} \right) + \xi_{t+1}\\
  x_t^2 &= g\left(x_t^1, 
     (\mathbb E_t [u_\tau])_{\tau \ge t} \right) 
\end{aligned}$$

と表される。ただし, $\xi$ は予測誤差

$$\mathbb E_t [\xi_{t+1}] = 0$$


---

### 先決変数

Klein (2000) による先決変数（backward-looking variable）の定義を確認しておく

$x^1$ が先決変数であるとは

* $x^1_0 = \bar x^1_0$ almost surely
* $\mathbb E_t x_{t+1}^1 = x_{t+1}^1 + \xi_{t+1}$, すなわち
  $\mathbb E_{t} \xi_{t+1} = 0$
  
$t$期では予測できない誤差を除いて，  $t+1$期の値を決めることができる変数が先決変数

分散共分散行列 $\mathbb E_t \xi_{t+1}\xi_{t+1}^\top$ は positive semidefinite ( 決定論的な成分を含んでいてもよい $\xi_{t+1, i} = 0$ a.s.)


---

### 条件付き期待値

LREモデルの解法を学ぶ上では次のことを理解していればよい

$X$ を確率変数として

* $\mathbb E_t$ は通常の期待値と同様に線形である
* $\mathbb E_t X$ も確率変数である。 $\mathbb E_t X$ は典型的には
  $x^1_t$ などの $t$ 期までに確定している変数で表現できる
* $\mathbb E_t x_t = x_t$
* 次の公式が使える $\mathbb E_t \mathbb E_{t+1} X = \mathbb E_t X$


決定論のケースと同じ $g$ と $h$ がモデルの解になっている

---

### 解法の概略

$\mathbb E_t$ 条件付きの解を次のように書ける

$$\begin{aligned}
\mathbb E_t x_{t+1}^{1} &= h(\mathbb E_t x_t^1) = Z_{1s}S_{ss}^{-1}T_{ss}Z_{1s}^{-1} \mathbb E_t x_{t}^{1}\\
\mathbb E_t x_{t}^{2} &= g(\mathbb E_t x_t^1) = Z_{2s}Z_{1s}^{-1} \mathbb E_t x_{t}^{1}
\end{aligned}$$

冗長な $\mathbb E_t$ を除去して

$$\begin{aligned}
\mathbb E_t x_{t+1}^{1} &= h(x_t^1) 
  = Z_{1s}S_{ss}^{-1}T_{ss}Z_{1s}^{-1} x_{t}^{1}\\
x_{t}^{2} &= g(x_t^1) 
  = Z_{2s}Z_{1s}^{-1} x_{t}^{1}
\end{aligned}$$

先決変数の定義から

$$\begin{aligned}
x_{t+1}^{1} &= h(x_t^1) + \xi_{t+1}
  = Z_{1s}S_{ss}^{-1}T_{ss}Z_{1s}^{-1} x_{t}^{1} + \xi_{t+1}\\
x_{t}^{2} &= g(x_t^1) 
  = Z_{2s}Z_{1s}^{-1} x_{t}^{1}
\end{aligned}$$

---

## 典型的な想定

$$\begin{aligned}
E \mathbb E_t[x_{t+1}]
  &= Ax_{t}+Bu_{t}\\
u_{t+1} &= \Phi u_t + \epsilon_{t+1}
\end{aligned}$$

$\epsilon_{t+1}$ は確率過程

* $\mathbb E_t \epsilon_{t+1} = 0$, a.s.
* $\mathbb E_t \epsilon_{t+1}\epsilon_{t+1} = \Sigma$, a.s.


**通常の意味の先決変数 ( $x^1_t$) は $\mathbb E_t$- 条件付きの期待が実現するものとする**


---

### 解こうとするモデル


形式的には

$$\begin{aligned}
  \begin{bmatrix}
    I & \\
      & E
  \end{bmatrix}
  \begin{bmatrix}
    \mathbb E_t u_{t+1} \\ \mathbb E_t x_{t+1}^1 \\ \mathbb E_t x_{t+1}^2
  \end{bmatrix}
  =
  \begin{bmatrix}
    \Phi    & \\
    B    & A
  \end{bmatrix}
  \begin{bmatrix}
    \mathbb E_t u_t \\ \mathbb E_t x_{t}^1 \\ \mathbb E_t x_{t}^2
  \end{bmatrix}
\end{aligned}$$

あるいは $x_t^1$ が $u_t$ を含んでいると考えれば

$$\begin{aligned}
  \tilde{\!E} 
  \begin{bmatrix}
    \mathbb E_t\ \tilde{\!x}^1_{t+1} \\ 
    \mathbb E_t x_{t+1}^2
  \end{bmatrix}
  =
  \tilde{\!A}
  \begin{bmatrix}
    \mathbb E_t \ \tilde{\!x}^1_{t} \\ 
    \mathbb E_t x_{t}^2
  \end{bmatrix}
\end{aligned}$$

というモデルを解けばいい

---

## 解

$(\tilde{\!E}, \tilde{\!A})$ に対するQZ分解を用いて

$$\begin{aligned}
\mathbb E_t\ \tilde{\!x}^1_{t} &= h(\tilde{\!x}^1_{t}) 
  = Z_{1s}S_{ss}^{-1}T_{ss}Z_{1s}^{-1} x_{t}^{1}\\
x_{t}^{2} &= g(\tilde{\!x}^1_{t}) 
  = Z_{2s}Z_{1s}^{-1} \tilde{\!x}^1_{t}
\end{aligned}$$

$$\downarrow$$

$$\begin{aligned}
  \begin{bmatrix}
    u_{t+1} \\
    x_{t+1}^1
  \end{bmatrix}
  =
  Z_{1s}S_{ss}^{-1}T_{ss}Z_{1s}^{-1}
  \begin{bmatrix}
    u_{t} \\
    x_{t}^1
  \end{bmatrix}
  +
  \begin{bmatrix}
    I \\
    0
  \end{bmatrix}
  \epsilon_{t+1}
\end{aligned}$$


---

## Example: Neoclassical Growth Model

Euler Equation: 
$$c_t^{-\gamma} 
  = \beta \mathbb E_t \left[
    c_{t+1}^{-\gamma}
    \left(
      \alpha A_{t+1} k_{t+1}^{\alpha - 1}
    +1 - \delta
    \right)
  \right]$$
  
Capital Accumulation (National Income Identity): 

$$c_t + k_{t + 1}
  = A_t k_t ^ \alpha + (1 - \delta) k_t$$
  
Productivity Shock: 
  
$$\log A_{t+1}
  = \rho \log A_t + \sigma \epsilon_{t+1}$$


---

## Example: Analysis Strategy

1. Solve for a non-stochastic ( $\epsilon\equiv 0$) steady state: $(\bar A, \bar k, \bar c)$
2. Linearize around $(\bar A, \bar k, \bar c)$ to get a linearized system.
3. Use Klein's method to compute the linear policy functions.

Then compute higher order approximations if necessary (Perturbation Method would be the next step).

* Schmitt-Grohé and Uribe (2004)

